臺灣高等法院民事判決　　　　　　 100年度保險上易字第27號
上　訴　人　詹秀嬌
訴訟代理人　朱國華
上　訴　人　林晏渝即歐斯達複合.
被　上訴人　新安東京海上產物保險股份有限公司
法定代理人　陳忠鏗
訴訟代理人　蔡炳光
上列當事人間請求給付保險金事件，上訴人對於中華民國100年6
月30日臺灣臺北地方法院99年度保險字第115號第一審判決提起
上訴，上訴人詹秀嬌並為訴之追加，本院於100年12月1日言詞辯
論終結，判決如下：
    主    文
原判決關於命上訴人林晏渝即歐斯達複合餐飲給付部分，暨訴訟
費用之裁判（除確定部分外），均廢棄。
上開廢棄部分，上訴人詹秀嬌在第一審之訴駁回。
上訴人詹秀嬌上訴及追加之訴均駁回。
第一、二審訴訟費用（除確定部分外，含追加部分）由上訴人詹
秀嬌負擔。
    事    實    及    理    由
一、程序部分：
  (一)按「第一審之訴訟程序有重大之瑕疵者，第二審法院得廢棄
    原判決，而將該事件發回原法院。但以因維持審級制度認為
    必要時為限」，民事訴訟法第451條第1項定有明文。查原法
    院民國（下同）100年6月7日言詞辯論期日通知，對上訴人
    林晏渝（即歐斯達複合餐飲）寄存送達地址為花蓮市○○路
    399號（見原審卷第118頁送達證書）；然原法院前於100年4
    月21日向該址送達遭退回，亦有送達證書在卷（見同卷第11
    4頁），是原法院100年6月7日准許對林晏渝一造辯論而為判
    決，其程序有重大瑕疵。惟林晏渝於本院100年9月28日準備
    程序，表明願由本院審判（見本院卷第54頁背面）；依上開
    規定，本件並無發回原法院之必要，先予說明。（上訴人詹
    秀嬌前向本院聲明移轉管轄，嗣於本院100年11月2日準備程
    序撤回此一聲請）
  (二)按當事人在第二審為訴之追加，除有民事訴訟法第255條第1
    項第2款至第6款之情形外，非經他造同意，不得為之，此觀
    民事訴訟法第446條第1項規定自明。查詹秀嬌於原審基於侵
    權行為法則，訴請林晏渝與被上訴人新安東京海上產物保險
    股份有限公司（下稱新安東京公司）應連帶給付詹秀嬌新台
    幣（下同）126萬4237元，及自支付命令送達翌日起至清償
    日止，按年息5%計算之利息。原審判命林晏渝應給付詹秀嬌
    112萬7943元，及自100年1月8日起至清償日止按年息5%計算
    之利息；駁回詹秀嬌其餘請求。詹秀嬌就敗訴一部提起上訴
    （即請求新安東京公司連帶給付112萬7943元本息；未就其
    餘敗訴13萬6294元本息提起上訴），並對新安東京公司追加
    保險法律關係為訴訟標的，另追加利息請求：「林晏渝與新
    安東京公司就112萬7943元，應另連帶給付自96年11月30日
    起至99年5月6日止按年息5%計算之利息」（見本院卷第35頁
    、93頁背面）；林晏渝與新安東京公司則反對其追加。由於
    追加之基礎事實仍係林晏渝經營歐斯達複合餐飲於95年12月
    17日凌晨失火，延燒至隔壁詹秀嬌房舍，依上開規定，應准
    許其追加。
  (三)被上訴人法定代理人變更為陳忠鏗，並於100年9月28日聲明
    承受訴訟（見本院卷第58頁），亦應准許。
二、上訴人詹秀嬌聲明求為判決：
      (一)原判決駁回詹秀嬌後開第(二)(三)項之訴部分廢棄。
      (二)上開廢棄部分，林晏渝就112萬7943元，應再給付自支
        付命令送達翌日起（99年5月7日）至100年1月7日止按
        年息5%計算之利息。
      (三)上開廢棄部分，新安東京公司應與林晏渝連帶給付詹秀
        嬌112萬7943元，及自支付命令送達翌日起（99年5月7
        日）至清償日止按年息5%計算利息。
      (四)林晏渝與新安東京公司就112萬7943元，應另連帶給付
        詹秀嬌自96年11月30日起至99年5月6日止，按年息5%計
        算利息。
      (五)林晏渝上訴駁回。
      (六)第一、二審訴訟費用由林晏渝、新安東京公司負擔。
    上訴人林晏渝聲明求為判決：
      (一)原判決不利於林晏渝部分廢棄。
      (二)上開廢棄部分，詹秀嬌第一審之訴駁回。
      (三)詹秀嬌上訴與追加之訴均駁回。
      (四)第一、二審訴訟費用由詹秀嬌負擔。
    被上訴人新安東京公司聲明求為判決：
      (一)詹秀嬌上訴與追加之訴均駁回。
      (二)第二審訴訟費用由詹秀嬌負擔。
三、上訴人詹秀嬌主張：林晏渝在花蓮縣花蓮市○○路81號經營
    歐斯達複合餐飲（獨資），95年12月17日凌晨2點30分許，
    該店廚師即訴外人黃欣原在廚房以瓦斯爐油炸食物，原應確
    實將瓦斯爐火關閉，且依當時情形並無不能注意情形，竟疏
    未注意，未將瓦斯爐火關閉即逕行離開廚房，至店門前觀看
    他人吵架，以致引燃上方排油煙機管內之殘油，燒毀81號店
    面，並延燒損及隔鄰詹秀嬌所有之花蓮縣花蓮市○○路427
    、429、431、433、435號等房屋（下合稱系爭房屋，詹秀嬌
    應有部分均為5分之1）及屋內裝潢設備。林晏渝平日亦負責
    店內烹煮工作，對上開損害應負侵權行為與僱用人連帶賠償
    責任，新安東京公司亦應依侵權行為法則負連帶賠償責任。
    再者，林晏渝前於96年1月30日，就歐斯達複合餐飲向新安
    東京公司投保公共責任意外保險200萬元，該公司並應依保
    險法則負賠償責任。爰依侵權行為法則與保險法則，訴請林
    晏渝、新安東京公司連帶賠償112萬7943元，及自96年11月
    30日起至清償日止按年息5%計算之利息（原審聲明、原審判
    決內容、上訴及追加均見第一段理由(二)。詹秀嬌未就其餘敗
    訴13萬6294元本息提起上訴）
四、被上訴人則以：系爭火災係黃欣原疏失所致，並非由於林晏
    渝烹煮餐飲不慎所致。且詹秀嬌於96年11月6日訴請黃欣原
    賠償損害，即對林晏渝、新安東京公司請求連帶賠償，嗣遭
    程序裁定駁回；其遲至99年4月27日始聲請支付命令，已罹
    於2年時效。林晏渝另稱詹秀嬌所述損害賠償金額並非可信
    ，新安東京公司並辯稱詹秀嬌並非公共責任意外保險之受益
    人，無從請領保險金等語。
五、經查：
  (一)按「因侵權行為所生之損害賠償請求權，自請求權人知有損
    害及賠償義務人時起，二年間不行使而消滅。自有侵權行為
    時起，逾10年者亦同」、「由保險契約所生之權利，自得為
    請求之日起，經過2年不行使而消滅。…」民法第197條第1
    項、保險法第65條前段分別定有明文。再按「消滅時效，因
    左列事由而中斷：三、起訴」、「時效因起訴而中斷者，若
    撤回其訴，或因不合法而受駁回之裁判，其裁判確定，視為
    不中斷」，民法第129條第1項第3款、第131條亦定有明文。
  (二)查詹秀嬌於96年11月6日以黃欣原、林晏渝、新安東京公司
    為共同被告，主張歐斯達複合餐飲於95年12月17日凌晨2點
    30分許失火，火勢波及系爭房屋，且林晏渝向新安東京公司
    投保公共責任意外保險，故黃欣原、林晏渝、新安東京公司
    應共同給付詹秀嬌320萬0400元云云（見台灣花蓮地方法院
    96 年度重訴字第45號損害賠償影印卷(一)第14、15頁）。嗣
    台灣花蓮地方法院97年5月14日96年度重訴字第45號裁定，
    以起訴不合法為由，裁定駁回詹秀嬌對林晏渝、新安東京公
    司起訴（見同卷第150至151頁）；詹秀嬌抗告，亦經台灣高
    等法院花蓮分院97年11月28日97年度抗字第62號裁定駁回（
    見台灣高等法院花蓮分院97年度抗字第62號影印卷第12、13
    頁），詹秀嬌再抗告，亦經該院98年2月3日97年度抗字第62
    號裁定駁回再抗告確定（見同卷第39頁）。則上訴人於96年
    11月6日認為林晏渝、新安東京公司均負有賠償等義務，遂
    訴請給付前述金錢，惟因起訴不合法致遭裁定駁回；揆諸前
    開規定，侵權行為損害賠償請求權、保險金請求權時效並未
    中斷。迨詹秀嬌於99年4月27日始聲請本件支付命令（見原
    審卷(一)第5頁）；經林晏渝與新安東京公司辯稱已罹於2年時
    效一節，應屬可取。從而，無論林晏渝與新安東京公司應否
    負侵權行為損害賠償責任、給付保險金責任，詹秀嬌均無從
    請求被上訴人給付。
六、綜上所述，詹秀嬌固主張林晏渝與新安東京公司應依侵權行
    為法則連帶賠償112萬7943元本息，新安東京公司並應依保
    險法則請求112萬7943元本息；因已罹於2年時效，上開請求
    即非可採。從而：
  (一)詹秀嬌依據侵權行為法則，訴請林晏渝、新安東京公司連帶
    賠償112萬7943元，及自支付命令送達翌日起（99年5月7日
    ）至清償日止按年息5%計算之利息。為無理由，應予駁回。
    原審就此部分判命林晏渝給付詹秀嬌112萬7943元，及自100
    年1月8日起至清償日止，按年息5%計算之利息；自有未洽。
    林晏渝上訴意旨指摘原判決此部分不當，求予廢棄改判，為
    有理由，應由本院廢棄改判如主文第2項所示。至原審判決
    詹秀嬌敗訴部分，經核於法並無不合，詹秀嬌上訴意旨請求
    增加給付，為無理由，應駁回其上訴。
  (二)詹秀嬌於本院對新安東京公司追加保險法則為請求基礎，另
    追加請求「林晏渝與新安東京公司就112萬7943元，應另連
    帶給付詹秀嬌自96年11月30日起至99年5月6日止，按年息5%
    計算利息」，均屬無據。追加之訴為無理由，應併予駁回。
七、至兩造其餘攻擊或防禦方法及未經援用之證據，經斟酌後，
    認均不足以影響本判決之結果，自無逐一詳予論述之必要，
    併予敘明。
八、據上論結，本件林晏渝上訴為有理由，詹秀嬌上訴與追加之
    訴均為無理由，依民事訴訟法第449條第1項、第450條、第
    78條，判決如主文。
中    華    民    國   100    年    12    月    15    日
                    民事第二十庭
                        審判長法  官 張  蘭
                              法  官 林曉芳
                              法  官 吳燁山
正本係照原本作成。
不得上訴。
中    華    民    國   100    年    12    月    16    日
                              書記官 于  誠